臺灣雲林地方法院刑事判決　　　　　　 99年度交易字第160號
公　訴　人　臺灣雲林地方法院檢察署檢察官
被　　　告　李世昌
選任辯護人　張績寶律師
　　　　　　徐祐偉律師
上列被告因過失傷害案件，經檢察官提起公訴（99年度偵續字第
21號），本院判決如下：
    主  文
李世昌犯業務過失傷害罪，處拘役伍拾玖日，如易科罰金，以新
臺幣壹仟元折算壹日。
    事  實
一、李世昌平日以販售蕃薯為業，其主要業務為蕃薯之運送、買
    賣，而為完成上開業務則需經常性駕駛其所有之車牌號碼89
    72 -WP號自用小貨車，故駕駛該自用小貨車，為其完成蕃薯
    運送、買賣業務之主要業務所附隨之輔助事務，而以駕駛為
    其附隨業務，係從事駕駛業務之人。李世昌於民國98年11月
    30日09時19分許，駕駛上開自用小貨車擬去鐵工廠安裝放置
    蕃薯之鐵架，先沿雲林縣北港鎮○○路由西往東方向直行，
    進入雲林縣北港鎮○○路與民樂路交岔路口（下稱系爭交岔
    路口），並直接在該路口東側進行迴轉後，改沿上開文明路
    由東往西方向行駛，然因該交岔路口文明路方向之號誌已轉
    為紅燈，遂在文明路東側紅綠燈號誌前之系爭交岔路口內停
    等，其本應注意起駛前應注意前後左右方有無車輛，並應讓
    已先進入路口、行進中之車輛優先通行，以避免危險之發生
    ，而依當時情形，天候晴、日間自然光線、柏油路面乾燥、
    無缺陷、無障礙物、視距良好等情，並無不能注意之客觀情
    事，竟疏未注意左前方尚有行進中之車輛，亦疏未注意讓行
    進中之車輛優先通行，待轉換綠燈後即貿然往前起駛，適有
    程富（已於99年04月11日死亡）騎乘車牌號碼L6X-285 號機
    車，搭載其妻程李腰，沿民樂路由南往北方向直行，欲通過
    系爭交岔路口，亦疏未注意應遵守紅綠燈交通號誌及車前狀
    況並隨時採取必要之安全措施，即逕行穿越該交岔路口，李
    世昌見狀，煞車閃避不及，於同日09時20分18秒許，其上開
    自用小貨車左前輪與程富之前揭機車車頭發生撞擊，致程富
    、程李腰因而人車倒地，程富受有左側遠端鎖骨、左側2 至
    5 蹠骨骨折等傷害，程李腰則受有右側小腿深部撕裂傷之傷
    害。肇事後李世昌即先以電話報警，在有偵查犯罪職權之公
    務員尚不知何人為肇事車輛之駕駛人前，停留現場並主動向
    據報前來處理之雲林縣警察局北港分局北辰派出所警員陳群
    松承認其為駕駛人，自首並接受裁判。
二、案經程富、程李腰訴由雲林縣警察局北港分局報告，及程富
    之子程品儒訴由臺灣雲林地方法院檢察署（下稱雲林地檢署
    ）檢察官偵查起訴。
    理  由
壹、程序（證據能力）部分：
一、按被告以外之人於審判外之言詞或書面陳述，除法律有規定
    者外，不得作為證據，刑事訴訟法第159 條第1 項定有明文
    。又按法院或檢察官依刑事訴訟法第208 條規定囑託醫院、
    學校或其他相當之機關、團體為鑑定時，祇須其以言詞或書
    面提出之鑑定報告，符合刑事訴訟法第206 條第1 項、第20
    8 條所規定之形式要件，即具有證據能力，此即屬於刑事訴
    訟法第159 條第1 項所稱「法律有規定」之特別情形（最高
    法院96年度台上字第6842號判決意旨參照）。本件卷附臺灣
    省嘉雲區車輛行車事故鑑定委員會99年02月25日嘉雲鑑9900
    44字第0995800728號函、臺灣省車輛行車事故覆議鑑定委員
    會100 年08月16日覆議字第1006203287號函（見雲林地檢署
    99年度偵字第108 號偵查卷《下稱99偵108 號卷》第6 頁；
    本院99年度交易字第160 號審理卷《下稱本院卷》(二)第3 頁
    ），分別係由檢察官及本院囑託所為之鑑定，並以書面提出
    鑑定報告，依據刑事訴訟法第159 條之立法理由及同法第20
    6 條、第208 條規定，有證據能力。
二、復按被告以外之人於審判外之陳述，雖不符刑事訴訟法第15
    9 條之1 至之4 之規定，而經當事人於審判程序同意作為證
    據，法院審酌該言詞陳述或書面陳述作成時之情況，認為適
    當者，亦得為證據；當事人、代理人或辯護人於法院調查證
    據時，知有同法第159 條第1 項不得為證據之情形，而未於
    言詞辯論終結前聲明異議者，視為有前項之同意，同法第15
    9 條之5 定有明文。本判決所引用具傳聞性質之各項供述或
    書面證據，業經檢察官、被告李世昌及其辯護人於本院行準
    備程序時表明同意列為證據（見本院卷(一)第45頁正、反面）
    ，復經本院於審判期日逐一提示予檢察官、被告李世昌及其
    辯護人表示意見，迄至本院言詞辯論終結前，均未就證據能
    力之部分聲明異議（見本院卷(二)第46頁正面至第50頁正面、
    第89頁正面至第92頁反面），本院審酌該等證據之取得過程
    並無瑕疵，與本案待證事實間復具有相當之關聯性，以之為
    本件證據尚無不當，依刑事訴訟法第159 條之5 規定，自得
    採為本件認定事實之證據。
三、卷內所附之本案案發時監視器錄影光碟暨翻拍照片16張、道
    路交通事故現場照片及肇事車輛碰撞後受損情形採證照片共
    10張、本院勘驗時所拍攝之現場照片6 張（見本院卷(一)第11
    6 頁正面至第119 頁反面、卷(二)第78頁正面至第80頁正面；
    雲林縣警察局北港分局雲警港偵字第0980014402號刑事偵查
    卷宗《下稱警卷》第16頁至第17頁、第18頁、第19頁至第20
    頁），均係屬機械性紀錄特徵，即認識對象的是照相機及攝
    影機鏡頭，透過機械鏡頭形成的畫面映寫入膠卷、光碟片或
    以數位方式存入特定設備內（如記憶卡），然後還原於照相
    紙及播放設備上，故照相中及錄影光碟畫面中均不含有人的
    供述要素，在現實情形與作為傳達結果的錄影、照相，在內
    容上的一致性是透過機械的正確性來加以保障的，在錄影、
    照相中，並不存在人對現實情形的知覺、記憶，在表現時經
    常可能發生的錯誤（如知覺的不準確、誤差及記憶隨時間推
    移而發生的變化），故監視器錄影光碟畫面、照片當屬非供
    述證據，並無傳聞法則之適用，本案卷內所附之上開照片，
    既係透過監視錄影機、照相機拍攝後經播放、洗印所得，且
    與本案犯罪事實均具有關聯性，而被告及其辯護人對於卷內
    所附之上揭照片，亦均未主張係違法取得（見本院卷(二)第37
    頁正面、第91頁正面），又查無不得作為證據之事由，依法
    自得作為證據，而有證據能力（最高法院97年度台上字第38
    54號判決意旨參照）。至被告於本院審理時雖辯稱：該監
    視器錄影畫面內容係事後經變造、剪接而成，我的車沒有在
    斑馬線上，怎麼可能會跑到斑馬線，我看到的是全景畫面，
    根本不可能這樣；警卷第18頁上方照片中之自用小貨車車
    輪並非被告之自用小貨車云云（見本院卷(二)第42頁反面、第
    53頁正面、第90頁反面至第91頁正面、第92頁正面、第93頁
    反面、第94頁正面）；及被告之辯護人亦辯護稱：警卷第18
    頁上方照片中之自用小貨車車輪並非被告之自用小貨車，照
    片中之自用小貨車擋泥板之形狀與被告之自用小貨車擋泥板
    形狀不同云云（見本院卷(二)第20頁正面、第90頁正面），惟
    查：
  (一)關於本案監視器錄影畫面之部分：
  1.本院勘驗之案發當時系爭交岔路口，設於民樂路往北方向之
    監視器（下稱「民樂路往北」監視器）所拍攝錄影畫面，經
    送法務部調查局鑑定結果認為：「錄影畫面由98年11月30日
    09時20分04秒起至同日09時20分57秒間，雖畫面時間09時20
    分14秒未顯示（研判應為『時間訊號產生器』產生之跳秒現
    象），惟畫面均相連續、無中斷現象，研判本段內容未有經
    剪接、變造情形」，此有法務部調查局100 年06月08日調科
    伍字第10000352840 號函在卷可參（見本院卷(一)第121 頁正
    面）。
  2.又參以卷附雲林縣警察局100 年06月09日雲警保字第100001
    9115號、100 年07月05日雲警保字第1000022169號函暨附件
    、雲林縣警察局北港分局100 年05月31日雲警港偵字第1000
    006349號函暨現場圖及相關位置照片（見本院卷(一)第125 頁
    正面至第132 頁正面、第158 頁正面、第161 頁正面），可
    知系爭交岔路口監視器錄影系統於97年10月01日建置完成至
    今，相關位置及攝影角度未有變動，該路口共設置攝影鏡頭
    2 支，鏡頭分別朝「民樂路往北」、「文明路往東」方向攝
    影。復經本院向雲林縣警察局北港分局調取「民樂路往北」
    監視器99年12月28日09時至10時之錄影畫面，經比對本案案
    發（即98年11月30日）之「民樂路往北」監視器錄影畫面與
    99年12月28日之「民樂路往北」監視器錄影畫面，可知其2
    者畫面角度均相同，該支監視器本來就僅能照到民樂路部分
    路面，並非能照到系爭交岔路口之全景，此有監視器翻拍照
    片2 張在卷可查（見本院卷(一)第116 頁正面上方、第120 頁
    正面）。再本院受命法官於100 年06月28日先至本案案發現
    場勘驗，可見系爭交岔路口共有2 支監視器，1 支位在民樂
    路上，鏡頭朝北方照（即「民樂路往北」監視器），1 支位
    在文明路上，鏡頭朝東方照，文明路路上之監視器無法照到
    系爭交岔路口之狀況等情，有本院100 年06月28日勘驗筆錄
    暨照片4 張附卷可佐（見本院卷(一)第139 頁正面、第151 頁
    正面至第152 頁正面）；同日本院受命法官亦請被告駕駛上
    開自用小貨車模擬本案案發當時行進方向，並開至本案發生
    碰撞之地點，復至雲林縣警察局北港分局北辰派出所當場上
    線勘驗系爭交岔路口監視器系統，於同日稍早被告駕車模擬
    之畫面，結果：系爭交岔路口共有2 個錄影畫面影像，分別
    是「民樂路往北」、「文明路往東」，且設於「民樂路往北
    」監視器錄影畫面與本案案發（即98年11月30日）之監視器
    錄影畫面角度相同，並非系爭交岔路口之全景畫面，監視器
    僅能拍攝到民樂路部分之路面；另於該「民樂路往北」監視
    器錄影畫面所顯示之100 年06月28日10時00分08秒許，被告
    所駕駛之上開自用小貨車出現於監視器錄影畫面，因監視器
    設置角度關係，導致在監視器錄影畫面中，被告所駕駛之上
    開自用小貨車像係行駛在斑馬線上等事實，有前揭勘驗筆錄
    暨照片7 張附卷可查（見本院卷(一)第139 頁正面至第140 頁
    反面、第144 頁正面至第146 頁正面上方）。足認系爭交岔
    路口共設置「民樂路往北」、「文明路往東」2 支監視器畫
    面，僅有「民樂路往北」此支監視器，能拍攝到系爭交岔路
    口之狀況，且「民樂路往北」此支監視器僅能拍攝到民樂路
    部分路面，無法拍攝系爭交岔路口全景；復因監視器設置角
    度關係，導致觀看該監視器錄影畫面時，被告所駕駛之上開
    自用小貨車像行駛在斑馬線上。
  3.綜上，本案案發當時系爭交岔路口僅設置2 支監視器，該2
    支監視器設置之角度均無法拍攝到系爭交岔路口全景畫面，
    本案案發當時「民樂路往北」監視器拍攝錄影畫面，之所以
    會呈現被告所駕駛之上開自用小貨車行駛在斑馬線上，係因
    監視器設置角度所致，並非經他人變造而成，被告所指上開
    路口監視器有拍攝到系爭交岔路口全景畫面，「民樂路往北
    」監視器畫面係事後以人工合成一節顯屬無稽；再參以本件
    職司偵、審之人員均與雙方當事人並不熟識且無何恩怨，僅
    係秉公調閱相關證據資料用以作為認定之依據，自無為誣陷
    被告於罪而偽造、變造監視器錄影畫面之可能及必要，本案
    案發當時「民樂路往北」監視器錄影畫面之取得並無瑕疵可
    指，自具證據能力。被告及其辯護人上開爭執亦顯屬無據。
  (二)警卷第18頁上方自用小貨車車輪照片之部分：
    經本院比對警卷第19頁上方被告所駕駛之上開自用小貨車左
    前方車輪與警卷第18頁上方照片中之自用小貨車車輪輪框樣
    式、擋泥板形狀均相似，警卷第18頁上方照片中之自用小貨
    車顯係被告所駕駛之上開自用小貨車，且參諸前揭(一)、3.所
    述，拍攝該照片之員警僅係依法秉公於案發時蒐證拍攝現場
    照片及車損照片，應無在警卷第16頁至第20頁這10張照片中
    ，特意安插1 張非被告所駕駛之上開自用小貨車之可能及必
    要，警卷第18頁上方自用小貨車車輪照片之取得亦無瑕疵可
    指，亦具證據能力。被告及其辯護人上開爭執亦顯屬無據。
貳、實體部分
一、認定犯罪事實所憑之證據及理由：
  (一)訊據被告對於上開時、地確有駕駛上開自用小貨車與告訴人
    程富所騎乘之機車發生碰撞，致告訴人程富、程李腰倒地受
    傷等情固坦承不諱，且對告訴人程富受有左側遠端鎖骨骨折
    及左側2 至5 蹠骨骨折等傷害，告訴人程李腰則受有右側小
    腿深部撕裂傷等傷害之事實亦不爭執（見本院卷(一)第47頁反
    面），惟矢口否認有何過失傷害之犯行，辯稱：伊當時係先
    在停等紅綠燈，待號誌從紅燈變成綠燈後，伊有看左右無車
    ，才往前行駛，當時路口沒有車子，是伊車子開一下到一半
    時，程富闖紅燈，又轉頭過去跟他老婆（指程李腰）講話，
    才撞到伊；伊開幾秒鐘，程富他們還沒闖紅燈過來云云（見
    本院卷(二)第50頁反面至第51頁反面；第93頁反面、第94頁反
    面至第95頁正面）。被告之辯護人則為被告辯護稱：本件被
    告係依照路燈號誌行駛，且由勘驗監視器畫面之筆錄可知，
    「民樂路」口於09時20分左右路經車輛頗多，由12秒後至16
    秒前已無拍攝到路經「民樂路」口之車輛畫面，可推論「民
    樂路」口至遲於15秒時，應已呈現紅燈狀態，被告與程富碰
    撞之時間為18秒，其間有3 秒之時間，而依程李腰表示他先
    生（指程富）騎車速度大約是每公里20到30之速度，可見程
    富每秒大約可行進5.56至8.33公尺不等，3 秒大約可行進16
    .68 公尺至24.99 公尺，從肇事地點距民樂路路口總共14多
    公尺，可見被告於15秒起步行進時，程富所騎乘之機車尚未
    出現在民樂路口。程富違規闖紅燈之事實既於被告開車起步
    後方能查覺，堪認該違規事實就被告而言並非明顯；再本件
    被告是在09時20分18秒，被告才往左看，不到1 秒車子就撞
    上，可見被告並無充足時間來反應，且當時最好的處置就是
    將車停止在那裡，依最高法院74年度台上字第4219號判決意
    旨，基於信賴原則，就本件車禍被告並無過失等語（見本院
    卷(二)第53頁正面至第54頁正面、第96頁正、反面、第99頁正
    面至第103 頁正面）。
  (二)經查：
  1.被告於98年11月30日09時19分許，駕駛車牌號碼8972-WP 號
    自用小貨車擬去鐵工廠安裝放置蕃薯之鐵架，先沿雲林縣北
    港鎮○○路由西往東方向直行，進入系爭交岔路口，並直接
    在該路口東側進行迴轉後，改沿上開文明路由東往西方向行
    駛，然因該交岔路口文明路方向之號誌已轉為紅燈，遂在文
    明路東側紅綠燈號誌前之系爭交岔路口內停等，後再往前起
    駛，適有告訴人程富騎乘車牌號碼L6X-285 號機車，搭載告
    訴人程李腰，沿民樂路由南往北方向直行，於同日09時20分
    18秒許，被告之上開自用小貨車左前輪與告訴人程富之前揭
    機車車頭發生撞擊之事實，業經被告供認不諱（見本院卷(一)
    第46頁正面、卷(二)第93頁反面），復有證人即告訴人程富、
    程李腰於警詢時證述告訴人程富所騎乘之上開機車有於前揭
    時、地與被告所駕駛之前開自用小貨車發生碰撞乙節明確（
    見警卷第5 頁至第9 頁），並有道路交通事故現場圖、道路
    交通事故調查報告表(一)、(二)各1 份、道路交通事故現場照片
    及肇事車輛碰撞後受損情形採證照片共10張、本院勘驗本案
    案發時「民樂路往北」監視器錄影畫面之勘驗筆錄、本院10
    0 年11月07日至本案案發現場勘驗之勘驗筆錄暨照片附卷可
    稽（見警卷第11頁至第13頁、第16頁至第20頁；本院卷(二)第
    42頁正、反面、第73頁正面至第78頁正面）；再觀諸卷附之
    道路交通事故現場照片（見警卷第16頁下方、第17頁上方、
    第19頁上方），可見被告所駕駛之上開自用小貨車前輪輪胎
    有往左斜之情形，倘被告一開始即係沿文明路由東往西方向
    行駛進入系爭交岔路口，被告所駕駛之自用小貨車前輪輪胎
    理應為直行，而非左斜，若因發現告訴人程富所騎乘之前揭
    機車，欲閃避而改變前輪輪胎方向，亦因係往右轉偏閃，該
    自用小貨車之前輪輪胎應係往右斜，而非左斜，是由被告所
    駕駛之自用小貨車前輪輪胎呈現左斜之情形，益徵被告於本
    院審理時供稱：伊當時先沿文明路由西往東方向直行，進入
    系爭交岔路口，並直接在系爭交岔路口東側路邊進行迴轉，
    停到文明路東側停等紅燈等語屬實（見本院卷(二)第93頁反面
    ）。又依被告所述在系爭交岔路口迴轉之情形，及觀諸卷附
    之道路交通事故現場照片（警卷第16頁、第17頁下方），系
    爭交岔路口靠近文明路東側處之空間寬廣，被告所駕駛之上
    開自用小貨車停於系爭交岔路口文明路東側紅綠燈前亦不致
    於阻礙民樂路方向之車行，是依一般人之駕駛經驗，被告駕
    駛上開自用小貨車於迴轉完成後，當無再行後退停於該文明
    路東側紅綠燈之後，被告所駕駛之上開自用小貨車於迴轉完
    成後，應不會再後退而停於文明路東側紅綠燈之後方，故可
    認被告於肇事前係將其自用小貨車停等於文明路東側紅綠燈
    前之系爭交岔路口內，即其自用小貨車車體全部應均於文明
    路東側紅綠燈號誌前，此部分事實堪予認定。至被告於本院
    100 年11月07日至案發現場勘驗時所表示之停放位置（見本
    院卷(二)第78頁正面），顯係在系爭交岔路口迴轉完成後，再
    行後退之位置，屬卸責之詞，尚難採信。
  2.被告及其辯護人雖辯稱就本件車禍發生無過失，並以前詞置
    辯。惟查，被告駕駛上開自用小貨車起駛前未注意左前方有
    告訴人程富所騎乘之前揭機車，亦未讓左方行進中之告訴人
    程富騎乘搭載告訴人程李腰之前揭機車優先通行而肇事之事
    實，認定如下：
  (1)依卷附之道路交通事故現場圖、本院100 年11月07日至案
    發現場之勘驗筆錄（見警卷第11頁；本院卷(二)第73頁正、反
    面），可知告訴人程富於案發當時騎乘機車自民樂路之紅綠
    燈停止線至兩車發生碰撞位置之距離有14.4公尺，被告所駕
    駛之上開自用小貨車前車輪自兩車發生碰撞位置至文明路東
    邊之紅綠燈號誌之距離則為10.55 公尺，被告之上開自用小
    貨車車身全長為4.6 公尺；復參以被告於案發當日係在文
    明路東側紅綠燈號誌前之系爭交岔路口內停等紅燈等情，業
    經認定如上，及觀諸本案案發時道路交通事故現場照片1 張
    （見警卷第16頁上方），可見被告駕駛上開自用小貨車自其
    停等處（即文明路東側紅綠燈號誌前）至兩車發生碰撞位置
    之距離應少於10.55 公尺，且比對前揭照片中自用小貨車與
    紅綠燈號誌之相對位置，可推知被告駕駛上開自用小貨車自
    其停等處至兩車發生碰撞位置之距離約為被告之自用小貨車
    1 倍車身（即為4.6 公尺），足見被告駕駛上開自用小貨車
    起步後至兩車發生碰撞位置所走之距離，較告訴人程富騎乘
    前揭機車超越民樂路停等紅綠燈停止線後至兩車發生碰撞位
    置所走之距離短約9.8 公尺。另參以本案案發時「民樂路
    往北」監視器錄影畫面09時20分17秒、18秒之翻拍照片（見
    本院卷(一)第116 頁反面），經比對被告所駕駛之上開自用小
    貨車、告訴人程富所騎乘之前揭機車於09時20分17秒、18秒
    在畫面中行走之距離，被告所駕駛之上開自用小貨車每秒行
    走之距離並無較告訴人程富所騎乘之前揭機車每秒行走之距
    離短，可推認被告所駕駛之上開自用小貨車當時車速並無較
    告訴人程富所騎乘之前揭機車車速慢。綜上各情，在被告所
    駕駛之自用小貨車車速無較告訴人程富所騎乘機車車速慢，
    而被告駕駛上開自用小貨車起步後至兩車發生碰撞位置所走
    之距離又較告訴人程富騎乘機車超越民樂路停等紅綠燈停止
    線後至兩車發生碰撞位置所走之距離短約9.8 公尺，足認被
    告駕駛上開自用小貨車往前起駛時，告訴人程富應已先騎乘
    前揭機車搭載告訴人程李腰進入系爭交岔路口。被告於檢察
    官偵訊及本院審理時辯稱：伊這邊變綠燈時，伊有看都沒有
    車，當時路口是淨空才開進去，伊開時左右沒有車，車開幾
    秒鐘，程富還沒有闖紅燈過來云云（見雲林地檢署99年度偵
    續字第21號偵查卷《下稱99偵續21號卷》第10頁；本院卷(二)
    第50頁反面、第51頁正面、第93頁反面至第95頁正面），顯
    係卸責之詞，委無足取。
  (2)至於辯護人雖以前詞為被告辯護主張被告於開始發動其自用
    小貨車時，告訴人程富所騎乘之機車尚未出現在系爭交岔路
    口。惟細視辯護人上開推論，係以民樂路於98年11月30日09
    時20分12秒後至16秒前無拍攝到路經民樂路口之車輛畫面，
    推論路口至遲於98年11月30日09時20分15秒時已呈現紅燈狀
    況，然98年11月30日09時20分12秒後至16秒前未拍攝到路經
    民樂路口之車輛畫面，原因不一而足，或係因路經民樂路之
    車輛，未行經該「民樂路往北」監視器所能拍攝到之範圍，
    或是恰好該時刻未有車輛經過民樂路，致畫面中未見路經民
    樂路口之車輛，尚難以此即驟認民樂路至遲於98年11月30日
    09時20分15秒時已呈現紅燈狀況，況依雲林縣警察局100 年
    07月06日雲警交字第1000022168號函暨雲林縣北港鎮○○路
    與民樂路口「三色號誌控制器管制時間表」（見本院卷(一)第
    162 頁正面至第163 頁正面），可知案發當時民樂路與文明
    路口有全紅燈2 秒之時間，即案發當時被告與告訴人2 人行
    進方向之紅綠燈號誌，會同時出現紅燈2 秒之情形，是縱使
    民樂路於98年11月30日09時20分15秒時已呈現紅燈狀態，被
    告行向之文明路並非必定為綠燈狀態，亦有可能同為紅燈狀
    態（即全紅狀態），無法以此推認於『98年11月30日09時20
    分15秒』此時刻，被告所駕之上開自用小貨車即已起駛。是
    辯護人上開推論，不足為有利被告之認定。
  (3)按汽車起駛前應注意前後左右有無障礙或車輛行人，並應讓
    行進中之車輛行人優先通行，道路交通安全規則第89條第1
    項第7 款（100 年12月13日修正前為第6 款）定有明文。是
    被告於上揭時、地，駕車行經系爭交岔路口，在該路口先停
    等紅燈，之後起駛，依上開規定，自應注意其前後左右有無
    車輛，並應讓已先進入路口仍在行進中之車輛優先通行。查
    被告駕駛上開自用小貨車往前起駛時，告訴人程富既已先騎
    乘前揭機車搭載告訴人程李腰進入系爭交岔路口，業經認定
    如上（詳見(二)、2.之(1)），且被告係考領有合格駕駛執照之
    人，參之卷附道路交通事故調查報告表(二)即明（見警卷第13
    頁），自應知悉並注意上開規定，其於上述時地駕車，本應
    遵守上開規定，而當時天候晴、日間自然光線、柏油路面乾
    燥無缺陷、無障礙物、視距良好，此有道路交通事故調查報
    告表(一)在卷可憑（見警卷第12頁），復觀諸本院100 年11月
    07日至案發現場勘驗時，自被告所稱之案發當時上開自用小
    貨車停等位置，由該自用小貨車車內駕駛座往外拍攝路口左
    方情形之照片（見本院卷(二)第80頁下方編號6 號、第74頁正
    面），可見被告駕駛上開自用小貨車於系爭交岔路口停等紅
    燈時，其左前方視野並無任何足以遮蔽視線情形存在，對於
    其自用小貨車前方左右扇型區域內之人車狀況均得以直接目
    視無礙。是被告於前述時、地，駕駛上開自用小貨車起駛前
    ，只要善加注意，應可輕易發現從其左前方出現之已先進入
    路口仍在行進中之告訴人程富所騎乘之前揭機車，讓已先進
    入路口仍在行進中之告訴人程富所騎乘之前揭機車先行，被
    告客觀上並無不能注意之情事，竟疏於注意，逕自起駛，而
    與告訴人程富所騎乘之前揭機車發生碰撞，致告訴人程富、
    程李腰人車倒地分別受有如事實欄所述傷害，從而，被告就
    本件交通事故之發生，自有起駛前疏未注意左前方有無車輛
    以及未讓已先進入路口之車輛先行通過之過失。至於被告於
    本院審理時雖辯稱：在停等紅綠燈起步時，伊有看左右有無
    車輛云云（見本院卷(二)第50頁反面、第94頁正、反面），惟
    其就所駕之上開自用小貨車起步時所見左前方民樂路之車輛
    狀況，先稱：「（你何時看到告訴人的機車？）我就看到左
    右都無車」、「（民樂路左邊這邊有沒有車子要過來路口？
    ）都沒有」、「你停等紅綠燈起步的時候，有沒有看告訴人
    這邊車子的情形？我有看，都沒有車啊」云云（見本院卷(二)
    第50頁反面、第51頁反面、第94頁正、反面），後又改稱：
    「（你這邊紅燈變綠燈的時候，你到底有沒有看到告訴人的
    車子？）有啊，我開車的時候他們【指告訴人程富、程李腰
    】還沒有過來」云云（見本院卷(二)第95頁正面），被告對於
    案發當時駕駛上開自用小貨車起駛時，究竟有無看到告訴人
    程富騎乘前揭機車搭載告訴人程李腰自其左側民樂路方向駛
    來一事，供詞反覆矛盾，意圖閃避起駛時未注意左前方有無
    車輛之事實甚為明顯，其前揭所辯難認可採。
  (4)又被告之辯護人雖另辯護稱：被告係依綠燈號誌前行，且程
    富違規闖紅燈之事實，係於被告開車起步後方能查覺，該違
    規事實就被告而言，並不明顯，且被告在發現程富騎車向其
    駛去，不到1 秒時間即撞上，被告並未有充足時間採取適當
    措施以避免事故之發生，依信賴原則，本件車禍被告並無過
    失等語（見本院卷(二)第96頁正、反面、第102 頁正面）。惟
    ：
  按汽車駕駛人信賴其他參與交通之對方亦能遵守交通規則，
    同時為必要之注意，謹慎採取適當之行動，而對於不可知之
    對方違規行為並無預防之義務，然因對於違規行為所導致之
    危險，若屬已可預見，且依法律、契約、習慣、法理及日常
    生活經驗等，在不超越社會相當性之範圍應有注意之義務者
    ，自仍有以一定之行為避免結果發生之義務（最高法院74年
    台上字第4219號判例參照）。且汽車駕駛人對於防止危險發
    生之相關交通法令之規定，業已遵守，並盡相當之注意義務
    ，以防止危險發生，始可信賴他人亦能遵守交通規則並盡同
    等注意義務。若因此而發生交通事故，方得以信賴原則為由
    免除過失責任（最高法院著有84年台上字第5360號判例參照
    ）。又所謂信賴保護原則，在道路交通事故之刑事案件上，
    係指參與交通行為之一方，遵守交通法規秩序，得信賴同時
    參與交通行為之對方或其他人，亦必會遵守交通法規秩序，
    不致有違反交通法規秩序之行為發生。因此，對於對方或其
    他人因違反交通法規秩序之行為所導致之危險結果，即無注
    意防免之義務，從而得以免負過失責任，惟對於該對方或其
    他人不致發生違反交通法規秩序之行為，若無期待可能性，
    或行為之一方對於危險結果之發生，若稍加注意即能認識並
    予避免者，仍不能免除其注意義務，即無上開原則之適用（
    最高法院86年台上字第2462號判決參照）。
  查即使被告當時係依綠燈號誌前行，惟被告於綠燈起駛時，
    仍應注意前後左右有無車輛以及應讓已進入路口行進中但尚
    未通過之車輛優先通行，且依當時客觀上並無不能注意之情
    形，業如上述，然被告竟疏忽未注意，亦即被告於起駛前，
    只須稍加注意左前方有無車輛，即可發現告訴人程富正騎乘
    前揭機車搭載告訴人程李腰通過系爭交岔路口，而可暫慢起
    駛，讓已先進入路口仍在行進中之告訴人程富所騎乘之前揭
    機車先行，即可避免本件車禍，告訴人程富騎乘前揭機車穿
    越系爭交岔路口，並非突發不可知之違規行為，非屬任何人
    在此情境，皆會相信對方不會違反交通法規秩序而無法避免
    車禍之發生，揆諸上開判例、判決見解，自不得援用信賴保
    護原則，以圖免責。是被告之辯護人上開主張，委無足取。
  3.另證人即告訴人程李腰於本院審理時雖證稱：我有幫我先生
    （指程富）看路，我先生過路口（指系爭交岔路口）時，伊
    看到紅綠燈號誌是綠燈等語（見本院卷(二)第43頁正面至第44
    頁正面），然其於警詢時係證述：「當時號誌為何我不知道
    」等語（見警卷第8 頁），告訴人程李腰前後證述不一致，
    其於警詢時表示不清楚，本院審理時反能明確、肯定證述有
    見到其與告訴人程富行向當時紅綠燈交通號誌為綠燈乙節，
    顯屬可疑。復告訴人程富於警詢時固亦證述：當時號誌我看
    是綠燈等語（見警卷第5 頁），但由本院勘驗案發當時系爭
    交岔路口「民樂路往北」監視器所拍攝之錄影畫面，可知告
    訴人程富所騎乘之前揭機車於車頭撞上被告之上開自用小貨
    車左側時，告訴人2 人之身體猶仍隨機車而上彈，此有本院
    100 年10月14日勘驗筆錄在卷可查（見本院卷(二)第42頁正面
    ），足見告訴人程富當時並未採取煞車措施，其當未注意到
    前方狀況，則其所述當時其行向之紅綠燈交通號誌為綠燈，
    顯難採信。又被告於警詢、偵訊及本院審理時均陳稱：伊係
    等到紅燈變綠燈才起步，直行慢慢開，是對方（指程富、程
    李腰）闖紅燈來撞我等語（見警卷第1 頁；雲林地檢署99年
    度偵字第108 號偵查卷《下稱99偵108 號卷》第10頁；雲林
    地檢署99年度偵續字第21號偵查卷第10頁；本院卷(二)第47頁
    正面、第89頁反面、第93頁反面），稽之證人即告訴人程富
    、程李腰與被告之上開陳述，均稱自己係按紅綠燈交通號誌
    行駛而相互指責對方違規闖紅燈，雙方各執一詞，且其等之
    陳述分別牽涉己身之刑事責任及民事賠償責任，實難僅憑告
    訴人2 人上開有瑕疵之指證，即遽認被告有闖越紅燈之違反
    紅綠燈交通號誌行為。又觀諸本案案發時「民樂路往北」監
    視器錄影畫面，可見於98年11月30日09時20分16秒許，告訴
    人程富車道（即民樂路）之對向1 臺深色自用小客車出現，
    慢慢駛近系爭交岔路口，於同日09時20分20秒許，停於斑馬
    線前之位置等情，有本院100 年10月14日審判筆錄在卷可查
    （見本院卷(二)第42頁正面），由98年11月30日09時20分16秒
    許，該深色自用小客車已放慢速度，緩緩往前駛近系爭交岔
    路口，可推認於98年11月30日09時20分16秒時，民樂路之紅
    綠燈號誌燈號應已有轉換，非綠燈，被告是否有違反紅綠燈
    交通號誌，實有可疑。此外，本件車禍經送請臺灣省嘉雲區
    車輛行車事故鑑定委員會、臺灣省車輛行車事故覆議鑑定委
    員會鑑定及覆議結果，均已認為因錄影畫面係局部非整個路
    口畫面，由監視器畫面無法確認哪一部車闖紅燈，未便鑑定
    ，有臺灣省嘉雲區車輛行車事故鑑定委員會99年02月25日嘉
    雲鑑990044字第0995800728號函，及臺灣省車輛行車事故覆
    議鑑定委員會100 年08月16日覆議字第1006203287號函各1
    份在卷可按（見99偵108 號卷第6 頁；本院卷(二)第3 頁正面
    ），該些鑑定委員會之鑑定結果，亦均未能就此部分提供具
    證據價值之鑑定意見，供本院判斷被告是否有闖越紅燈而未
    遵守紅綠燈交通號誌之行為，且公訴意旨亦認定被告並無違
    反紅綠燈交通號誌（見本院卷(一)第5 頁正面）。準此依「罪
    證有疑，利於被告」法則，尚難認定被告有告訴人程富、程
    李腰所指之違反紅綠燈交通號誌行進致本件車禍發生之過失
    行為，僅能認定被告無違反紅綠燈交通號誌，為綠燈通行，
    附此敘明。
  4.另按汽車行駛至交岔路口，其行進、轉彎應遵守燈光號誌；
    圓形綠燈表示准許車輛直行或左、右轉，圓形黃燈用以警告
    車輛駕駛人及行人，表示紅色燈號即將顯示，屆時將失去通
    行路權，圓形紅燈表示禁止通行，不得超越停止線或進入路
    口；又汽車行使時，駕駛人應注意車前狀況，隨時採取必要
    之安全措施，道路交通安全規則第94條第3 項、第102 條第
    1 項第1 款、道路交通標誌標線號誌設置規則第206 條第1
    款、4 款、5 款分別定有明文。而於綠燈及紅燈之間，所以
    設置固定秒數之警示黃燈以為緩衝，乃考量道路交通處於動
    態流通之狀態，基於其本身物理上之特質，為達維護道路交
    通安全之本旨，且為免車身於綠燈過線時，突然轉為紅燈，
    而導致駕駛人反變成闖紅燈之不合理結果，是駕駛人如在進
    入路口前見綠燈轉為黃燈時，應即時減速隨時作「停車準備
    」，以免闖越紅燈，待復轉為綠燈時，始能繼續行駛。是告
    訴人程富騎乘前揭機車亦應注意遵守前開規定，以維道路交
    通安全。然查，依卷附之道路交通事故現場圖（見警卷第
    11頁），可知告訴人程富於案發當時騎乘機車自民樂路之紅
    綠燈停止線至兩車發生碰撞位置之距離14.4公尺；又參以
    告訴人程富所騎乘之前揭機車於98年11月30日09時20分17秒
    、18秒在畫面中行走之距離（見本院卷(一)第116 頁反面）及
    告訴人程李腰於本院審理時證述：我先生（指程富）騎機車
    慢慢的而已，大約2 、30公里等語（見本院卷(二)第44頁正面
    ），可知告訴人程富騎乘前揭機車每秒所走之距離約為5.56
    至8.33公尺，足見告訴人程富騎乘前揭機車通過兩車發生碰
    撞位置所須花費之時間，應無須3 秒鐘；再依雲林縣警察
    局100 年07月06日雲警交字第1000022168號函暨雲林縣北港
    鎮○○路與民樂路口「三色號誌控制器管制時間表」（見本
    院卷(一)第162 頁正面至第163 頁正面），可見民樂路黃燈秒
    數有4 秒之久；另稽之卷附本院勘驗案發當時「民樂路往
    北」監視器錄影畫面之勘驗筆錄（見本院卷(二)第42頁正面）
    ，可知至遲於98年11月30日09時20分16秒時，民樂路之紅綠
    燈號誌燈號業已變換為黃燈或紅燈狀態，而非綠燈狀態，換
    言之，民樂路之紅綠燈號誌，至多僅可能於09時20分15秒時
    還為綠燈，而被告所駕駛之上開自用小貨車與告訴人程富所
    騎乘之前揭機車，係於同日09時20分18秒時發生碰撞等情；
    互參上開各情，倘告訴人程富騎乘前揭機車進入系爭交岔路
    口時，紅綠燈交通號誌為綠燈，衡情以告訴人程富騎乘前揭
    機車其於98年11月30日09時20分18秒時，應已通過本案兩車
    發生碰撞地點，無可能與被告所駕駛之上開自用小貨車於前
    揭地點發生碰撞，由此可推論告訴人程富騎乘前揭機車搭載
    告訴人程李腰進入系爭交岔路口時，民樂路方向之紅綠燈交
    通號誌已非可行駛之綠燈狀態，應係作停車準備之黃燈或禁
    止通行之紅燈，且於該路口寬敞並無任何屏障物，視距及空
    間之客觀情狀均足以因應車前之狀況，告訴人程富騎乘前揭
    機車亦應注意遵守該等規定，以維道路交通安全，告訴人程
    富於應注意且能夠注意之下，疏未注意車前狀況並隨時採取
    必要之安全措施，及違反紅綠燈交通號誌而行駛，與被告駕
    駛之上開自用小貨車發生碰撞，告訴人程富於本件事故之發
    生，亦與有過失甚明。
  5.又查告訴人程富、程李腰因本件車禍分別受有如事實欄所載
    傷害之事實，業經證人即告訴人程富於警詢時指述：我與車
    牌號碼8972-WP 號自用小貨車發生車禍，我及我太太（指程
    李腰）均受傷，我左側遠端鎖骨骨折、左2 、3 、4 、5 蹠
    骨骨折，程李腰右小腿深部撕裂傷等語在卷（見警卷第5 頁
    、第7 頁）；及證人即告訴人程李腰於警詢指稱：我被我先
    生（指程富）載，與對方車號8972-WP 號自用小貨車發生車
    禍，我跟我先生都有受傷，我先生左側遠端鎖骨骨折、左2
    、3 、4 、5 蹠骨骨折，我右小腿深部撕裂傷等語明確（見
    警卷第8 頁、第10頁），並有中國醫藥大學北港附設醫院（
    下稱中國醫藥醫院）98年12月04日診字第0981200146號、第
    0000000000號、99年06月25日診字第0990600970號診斷證明
    書各1 份在卷足憑（見警卷第21頁至第22頁；本院卷(一)第27
    頁正面）。被告上開過失行為，造成其所駕駛之上開自用小
    貨車左前輪與告訴人程富之前揭機車車頭發生撞擊，告訴人
    程富、程李腰因而分別受有如事實欄所述之傷害，被告之過
    失駕駛行為與告訴人程富、程李腰受傷之結果間，具有相當
    因果關係，應堪認定。至告訴人程富對於本件交通事故之發
    生固與有過失，然此僅屬民事賠償責任過失相抵問題，與被
    告過失責任認定要無影響，並無法解免被告未注意前後左右
    有無車輛，並應讓已先進入路口仍在行進中之車輛優先通行
    之過失責任成立。
  6.再告訴人程品儒於本院審理時固表示告訴人程富於99年04月
    11日死亡係被告過失駕駛上開自用小貨車肇事所致，而認被
    告有造成告訴人程富死亡之過失等語（見本院卷(一)第24頁正
    、反面、第26頁正面、第48頁反面、卷(二)第52頁正、反面）
    。然：
  (1)按刑法上之過失，其過失行為與結果間，在客觀上有相當因
    果關係始得成立。所謂相當因果關係，係指依經驗法則，綜
    合行為當時所存在之一切事實，為客觀之事後審查，認為在
    一般情形下，有此環境、有此行為之同一條件，均可發生同
    一之結果者，則該條件即為發生結果之相當條件，行為與結
    果即有相當之因果關係。反之，若在一般情形下，有此同一
    條件存在，而依客觀之審查，認為不必皆發生此結果者，則
    該條件與結果不相當，其行為與結果間即無相當因果關係（
    最高法院76年台上字第192 號判例、99年度台上字第5827號
    判決意旨參照）。復按傷害致死罪之成立，以死亡與傷害具
    有因果關係者為限。若被害人所受傷害，原不足引起死亡之
    結果，係因加害者以外之他人行為（包括被害人或第三人）
    而致死亡，則與加害者之行為，並無相當因果關係，自難令
    負傷害致死之罪責（最高法院29年非字第52號判例參照）。
  (2)查告訴人程富與被告於98年11月30日發生車禍，告訴人程富
    經診斷係受有「左側遠端鎖骨骨折、左足2 、3 、4 、5 蹠
    骨骨折」，於同日經急診住院，因手術及麻醉危險性高，故
    施行藥物及保守性治療，於98年12月07日出院改門診治療，
    自98年12月11日至99年03月24日間共門診6 次，有中國醫藥
    醫院99年06月25日診字第0990600970號診斷證明書1 份在卷
    可參（見本院卷(一)第27頁正面）。而告訴人程富於99年03月
    24日另因「腸穿孔，呼吸衰竭，敗血症，急性呼吸窘迫症候
    群」至長庚醫療財團法人嘉義長庚紀念醫院（下稱嘉義長庚
    醫院）住院，接受治療，因病危於99年04月11日辦理出院，
    有嘉義長庚醫院99年04月11日診斷證明書1 份附卷存查（見
    99偵續21號卷第17頁）。告訴人程富復於98年04月11日03時
    18分許死亡，有雲林地檢署99年04月15日99相字第161 號相
    驗屍體證明書1 份在卷可稽（見雲林地檢署99年度相字第19
    1 號相驗卷《下稱99相191 號卷》第35頁），該相驗屍體證
    明書有關死亡原因記載「甲（直接引起死亡之疾病或傷害）
    ：多重器官衰竭。乙（甲之原因）：感染（敗血症）」，且
    該署檢驗員論斷「生前狀況及疾病史：感染病史、腸胃疾
    病；直接原因：多重器官功能衰竭；先行原因：係因腸
    胃疾病感染合併症引發死亡；原來之車禍已完全癒合外觀
    並無傷口或合併症特此敘明」，有雲林地檢署99年度相字第
    161 號檢驗報告書1 份在卷可參（見99相191 號卷第36頁至
    第54頁）。綜觀上開資料，可見被告與告訴人程富於98年11
    月30日發生車禍後，僅造成告訴人程富左側遠端鎖骨、左側
    2 至5 蹠骨骨折之傷害，身體並無其他病徵，並未造成告訴
    人程富有腸穿孔、腸胃疾病感染合併症、敗血症等直接引起
    告訴人程富死亡之疾病，是告訴人程富因本件事故所受之傷
    害，並不足以引起其死亡之結果。揆諸上開判例、判決說明
    ，被告之過失駕駛行為，僅應負過失傷害之責任，即不能謂
    告訴人程富之死亡與被告過失傷害之行為有相當因果關係，
    自難令被告對告訴人程富死亡負過失致人於死之罪責，附此
    敘明。
  7.綜上所述，本件事證明確，被告犯行堪以認定，應依法論科
    。
二、論罪科刑部分：
  (一)按刑法上所謂業務，係指個人基於其社會地位繼續反覆所執
    行之事務，包括主要業務及其附隨之準備工作與輔助事務在
    內。此項附隨之事務，雖並非漫無限制，惟只須與其主要業
    務有直接、密切之關係者，即可包含在業務概念中，而認其
    屬業務之範圍（最高法院89年度台上字第8075號判例、100
    年度台上字第650 號判決參照）。查被告於本院審理時供承
    ：伊的工作是賣蕃薯，都是在臺中賣蕃薯，在固定地點賣，
    是開車賣蕃薯，在車上賣蕃薯，案發當時，伊是要去修理放
    蕃薯的鐵架等語明確（見本院卷(一)第46頁正面、卷(二)第52頁
    正面），是被告係以販售蕃薯為業，為完成販售蕃薯之業務
    ，須反覆駕駛上開自用小貨車由其住處至臺中販賣蕃薯，足
    徵駕駛自用小貨車確與被告從事之主要業務具有直接、密切
    之關係，為完成主要業務所附隨之準備工作與輔助事務，從
    而被告駕車之行為即已該當於刑法上之附隨業務行為。又按
    從事業務之人，就一定危險認識之能力較一般常人為高，故
    課以較高之注意義務。換言之，客觀上，其避免發生一定危
    險之期待可能性較常人為高，故其違反注意義務之可責性，
    自亦較重。行為人以駕駛為其附隨業務，不問其駕駛之時間
    是否係下班途中，抑或所駕駛者為自己之自用小客車，均不
    能改變其應有之注意義務，故其駕駛之行為均不失為業務上
    行為之性質（最高法院89年度台上字第5002號判決、96年度
    台上字第6147號判決參照）。依此，本院既已認定駕駛為被
    告完成其主要業務密不可分之附隨業務，則即便被告於案發
    當時係以修理前揭自用小貨車之目的而駕駛該自用小貨車，
    仍不失其為業務上行為之性質，況被告於案發當時係為修理
    該自用小貨車上放置販售蕃薯之鐵架，而駕駛該自用小貨車
    ，與其平日從事之業務密切相關。準此，被告之辯護人為其
    辯護稱：本件被告從事之業務為賣蕃薯，是載到臺中定點去
    賣，且案發當天是要去修理貨車上之鐵架，非要去賣蕃薯，
    被告開車之行為難認與其業務有直接、密切關係，「駕駛自
    用小貨車」非為被告之附隨業務等語（見本院卷(二)第96頁反
    面、第99頁正面至第100 頁正面），並非可採。
  (二)核被告所為，係犯刑法第284 條第2 項前段之業務過失傷害
    罪。被告係以一過失肇事行為同時致告訴人程富、程李腰受
    傷，而侵犯兩個身體法益，為想像競合犯，應依刑法第55條
    規定，從一重之業務過失傷害罪處斷。
  (三)又被告於肇事後，親自電話報警，在司法警察尚不知何人為
    肇事者前，向負責處理之員警陳群松自承係其駕車發生前揭
    車禍等情，有雲林縣警察局道路交通事故肇事人自首情形紀
    錄表1 份、員警陳群松之職務報告、被告及告訴人程富、程
    李腰之雲林縣警察局道路交通事故談話紀錄表在卷可佐（見
    本院卷(二)第61頁正面至第62頁正面；警卷第1 頁、第7 頁、
    第10頁），參以被告事後並未逃避本案偵查及審理程序，足
    認被告符合自首之要件，爰依刑法第62條前段之規定，減輕
    其刑。
  (四)爰審酌被告為領有普通小貨車駕駛執照之人，竟無視用路人
    之安全、未依道路交通安全規則之規定駕駛車輛，致告訴人
    程富、程李腰分別受有如事實欄所示之傷害，已危及道路交
    通安全，缺乏尊重其他用路人生命、財產安全之觀念，並造
    成告訴人程李腰身心痛苦匪淺，亦使告訴人程富之家屬程品
    儒心理之痛苦非輕，所為應予非難，參以本件車禍之發生實
    非眾人所願，案發後所有之處置均僅係為釐清責任歸屬，希
    冀告訴人及其家屬與被告雙方均能回歸正常生活，詎被告犯
    後又飾詞圖卸，且說詞反覆，甚一再空言指稱係員警捏造證
    據、構詞誣陷，無謂耗費訴訟資源，絲毫無反省悔悟之心，
    且屢次開庭均未曾見其向告訴人程李腰或告訴人程富之家屬
    致歉，迄今亦未與告訴人程李腰、告訴人程富之家屬達成和
    解，取得諒解，犯後態度不佳，兼衡本件被告雖有如事實欄
    所載之過失程度，而告訴人程富自身亦有事實欄所述之過失
    ；再考量被告前於91年間有傷害之前科紀錄，有臺灣高等法
    院被告前案紀錄表1 份附卷可考，暨自陳家中有奶奶、父親
    、5 個兄弟姊妹、妻子、小孩、從事賣蕃薯之生活狀況、學
    歷為國中畢業之智識程度（見本院卷(二)第51頁反面至第52頁
    正面、第95頁正、反面）等一切情狀，認檢察官請求判處有
    期徒刑8 月（見本院卷(二)第54頁正面），核屬過重，爰量處
    如主文所示之刑，並諭知易科罰金之折算標準。至辯護人為
    被告辯護雖請求為緩刑之宣告，惟本院認被告自車禍發生後
    迄今，並未積極與告訴人程李腰、告訴人程富之家屬達成和
    解，至今未取得其等之諒解，告訴人程李腰、程品儒於本院
    審理時亦均表示被告對渠等不聞不問（見本院卷(二)第52頁正
    、反面），參酌前述量刑之事由，難認被告有悔悟、和解之
    誠意，自無從給予緩刑之自新機會，併此敘明。
據上論斷，應依刑事訴訟法第299 條第1 項前段，刑法第284 條
第2 項前段、第55條、第62條前段、第41條第1 項前段，刑法施
行法第1 條之1 第1 項、第2 項前段，判決如主文。
本案經檢察官黃嬿如到庭執行職務。
中    華    民    國   100    年    12    月    23    日
            刑事第四庭  審判長法  官  廖國勝
                              法  官  楊皓潔
                              法  官  陳佩怡
以上正本證明與原本無異。
如不服本判決，應於收受本判決後10日內向本院提出上訴書狀，
並應敘述具體理由。如未敘述上訴理由者，應於上訴期間屆滿後
20日內向本院補提理由書狀（均須按他造當事人之人數附繕本）
「切勿逕送上級法院」。
                              書記官  林佳慧
中    華    民    國   100    年    12    月    23    日
附錄本案論罪科刑法條全文：
中華民國刑法第284條
（過失傷害罪）
因過失傷害人者，處 6 月以下有期徒刑、拘役或 5 百元以下罰
金，致重傷者，處 1 年以下有期徒刑、拘役或 5 百元以下罰金
。
從事業務之人，因業務上之過失傷害人者，處1 年以下有期徒刑
、拘役或1 千元以下罰金，致重傷者，處3 年以下有期徒刑、拘
役或2 千元以下罰金。